臺灣高雄地方法院刑事判決
111年度審訴字第158號
公  訴  人  臺灣高雄地方檢察署檢察官
被      告  林柏均


選任辯護人  張瑋漢律師(法扶律師)
上列被告因偽造文書案件，經檢察官提起公訴（109年度軍偵續
字第1號），被告於準備程序為有罪之陳述，本院合議庭裁定由
受命法官改依簡式審判程序，判決如下： 
    主  文
甲○○犯行使偽造公文書罪，處有期徒刑壹年。緩刑參年，並應向
公庫支付新臺幣伍萬元。 
    事  實
一、甲○○（原名乙○○）為中正國防幹部預備學校（下稱中正預校
    ）學生第一大隊（下稱第一大隊）人事行政管理兵（上等兵
    ），受該大隊大隊長即中校李孟宣之指示，負責該大隊學生
    獎懲紀錄之整理、營舍修繕等業務。詎甲○○因缺錢花用，竟
    於民國108年4月間，請該大隊學生陳○皓（原名陳○樺，16歲
    ，92年6月生）代為詢問其他學生，是否願意支付金錢，由
    甲○○在相關文書上增加、抵銷榮譽假、罰勤、留讀1支（8小
    時為1單位），陳○皓詢問其他同學後，康○翔（16歲，92年2
    月生）遂給付陳○皓新臺幣（下同）1800元（其中康○翔部分
    900元，王○樊【16歲，91年9月生】部分900元）欲抵銷懲罰
    假1支、購買榮譽假1支、詹○丞（16歲，91年9月生）遂給付
    陳○皓1500元欲抵銷懲勤8小時、劉○豐（16歲，91年11月生
    ）遂給付陳○皓1500元欲購買榮譽假8小時、劉○綸（16歲，9
    2年1月生）遂給付陳○皓2900元欲抵銷罰勤16小時，陳○皓彙
    整上開款項共7700元交與甲○○。甲○○遂於其為李孟宣製作第
    一大隊大隊長所執掌之每週獎懲紀錄確認表時，明知自己之
    行為已逾越李孟宣之授權（即應機械性彙整相關記錄而登載
    ），仍基於行使偽造公文書之犯意，利用網路電腦系統，以
    WORD、EXCEL電腦軟體，在每週獎懲紀錄確認表上「本週獎
    懲紀錄」欄位上，虛偽登載劉○綸「假9.5、留27」、王○樊
    「留9、提5」、康○翔「假14、留9」、陳○樺「假4、站2、
    留3、提2」、詹○丞「假2、站2、留3.5」、劉○豐「站1、提
    1」等事項，並將上開偽造之確認表列印成紙本公文書後，
    持向第一大隊學生行使，以供該大隊學生確認自己獎懲紀錄
    是否正確，致生損害於第一大隊管理學生獎懲紀錄之正確性
    。嗣經該大隊輔導長謝育達接獲檢舉後，始知上情。
二、案經憲兵指揮部高雄憲兵隊報告臺灣高雄地方檢察署檢察官
    偵查起訴。
    理  由
一、程序方面：
    本件被告所犯為死刑、無期徒刑、最輕本刑為3年以上有期
    徒刑以外之罪，其於準備程序中就被訴事實為有罪之陳述，
    經告知簡式審判程序之旨，並聽取檢察官、被告及辯護人之
    意見後，本院合議庭裁定改行簡式審判程序。又本件之證據
    調查，依刑事訴訟法第273條之2規定，不受同法第159條第1
    項、第161條之2、第161條之3、第163條之1及第164條至第1
    70條規定之限制，均合先敘明。
二、認定犯罪事實所憑之證據及其理由：
    上開犯罪事實，業據被告甲○○於本院審理時坦承不諱（見本
    院審訴卷第43、59、63頁），核與證人即少年詹○祐、劉○豐
    、劉○倫、康○翔、王○樊、陳○皓於憲詢及偵訊之證述；證人
    即少年王○樊於憲詢之證述相符，並有108年5月30日簽呈、
    中正預校懲罰建議名冊、收據及中正預校108年9月30日函文
    暨附件在卷可佐，足認被告自白與事實相符，並有證據補強
    ，洵堪採為論罪科刑之依據。從而，本案事證明確，被告犯
    行堪予認定，應依法論科。
三、論罪科刑：
（一）罪名：
      核被告所為，係犯刑法第216條、第211條之行使偽造公文
      書罪。被告偽造公文書後復持以行使，其偽造之低度行為
      應為行使之高度行為所吸收，不另論罪。
（三）刑罰裁量：
      爰以行為人之責任為基礎，審酌被告不思以正當途徑獲取
      所需，竟偽造公文書復加以行使，足生公務單位管理獎懲
      紀錄之正確性，所為實有不該，惟念其犯後坦承犯行，態
      度尚可，兼衡被告之素行、本件犯罪之手段、情節、所生
      危害、智識程度、家庭生活、經濟狀況等一切具體情狀（
      涉被告個人隱私，均詳卷），量處如主文所示之刑。
（四）緩刑之宣告：
      被告未曾因故意犯罪而受有期徒刑以上刑之宣告，有臺灣
      高等法院被告前案紀錄表在卷可稽，其因一時失慮，偶罹
      刑章，事後亦坦承犯行，堪認經本件偵審程序及科刑宣告
      之教訓後，應知警惕而無再犯之虞，本院因認暫不執行其
      刑為當，茲併諭知緩刑3年，以啟自新。又斟酌被告上開
      犯罪情狀，且為促其能記取教訓，爾後更能確實尊重法治
      ，本院認於緩刑宣告外，有賦予一定負擔之必要，爰依刑
      法第74條第2項第4款之規定，併諭知被告應向公庫支付5
      萬元，以期符合本件緩刑之目的。 　　　
四、沒收與否之認定：
（一）被告所偽造之「每週獎懲確認表」，業已行使而非被告所
      有，不予宣告沒收。
（二）本件被告所得之不法利益新臺幣（下同）7,700元，事後
      均已歸還少年詹○祐、劉○豐、劉○倫、康○翔、王○樊，有
      收據5紙（見軍他卷第45至53頁）在卷足稽，為免過苛，
      爰不予宣告沒收。 
據上論斷，應依刑事訴訟法第273條之1第1項、第284條之1、第2
99條第1項前段，刑法第216條、第211條、第74條第1項第1款、
第2項第4款，刑法施行法第1條之1，判決如主文。
本案經檢察官丙○○提起公訴，檢察官范文欽到庭執行職務。
中　　華　　民　　國　　111 　年　　5 　　月　　3 　　日
                  刑事第五庭  法  官   黃政忠
以上正本證明與原本無異。
如不服本判決應於收受判決後20日內向本院提出上訴書狀，並應
敘述具體理由。其未敘述上訴理由者，應於上訴期間屆滿後20日
內向本院補提理由書(均須按他造當事人之人數附繕本)「切勿逕
送上級法院」。
「因疫情而遲誤不變期間，得向法院聲請回復原狀」。
中　　華　　民　　國　　111 　年　　5 　　月　　4 　　日
　　　　　　　　　            書記官   儲鳴霄

附錄本判決論罪科刑法條：
中華民國刑法第211條
偽造、變造公文書，足以生損害於公眾或他人者，處1年以上7年
以下有期徒刑。

中華民國刑法第216條
行使第210條至第215條之文書者，依偽造、變造文書或登載不實
事項或使登載不實事項之規定處斷。